【裁判字號】    97,上易,466
【裁判日期】    980120
【裁判案由】    損害賠償
【裁判全文】
臺灣高等法院臺中分院民事判決  97年度上易字第466號
上  訴  人  丙○○
送達代收人  乙○○
訴訟代理人  蕭隆泉律師
複  代理人  王銘助律師
被  上訴人  甲○○
上列當事人間請求損害賠償事件，上訴人對於民國97年10月27日
臺灣臺中地方法院97年度訴字第2258號第一審判決提起上訴，本
院於98年1月13日言詞辯論終結，判決如下：
    主  文
上訴駁回。
第二審訴訟費用由上訴人負擔。
    事實及理由
一、上訴人起訴主張：被上訴人為台中市○○○路○段883號之萊
    爾富便利商店之合夥經營店長，上訴人於民國（下同）96年
    12月8日下午3時20分許，至該處向上訴人購買香煙，但雙方
    發生言語衝突，上訴人先推被上訴人之胸部一下，再持收銀
    臺外的壓克力製之發票箱擲向被上訴人身體（惟未成傷）後
    ，隨即朝店外走去，被上訴人於盛怒下，竟基於傷害之犯意
    ，拿起收銀臺下之鐵條 1支，至店外追打上訴人，致上訴人
    受有左大腿挫傷、左小腿擦傷、右手第 3指擦傷等傷害。爰
    依民法第184條第1項、第195條第1項之規定提起本件訴訟，
    求為命被上訴人賠償非財產上之損害新台幣（下同） 100萬
    元，並加計自 97年10月14日起至清償日止，按年息百分之5
    計算之利息，並願供擔保請准宣告假執行之判決。
二、被上訴人則以：對上訴人所受左大腿挫傷、左小腿擦傷、右
    手第 3指擦傷等傷勢係被上訴人所造成不爭執，惟被上訴人
    係基於上訴人欲攻擊而正當防衛，只是防衛過當等語，資為
    抗辯。並聲明：駁回上訴人之訴及假執行之聲請，如受不利
    判決，願供擔保請准宣告免為假執行。
三、原審判命被上訴人給付上訴人5萬元，及自 97年10月14日起
    至清償日止，按年息百分之 5計算之利息，並就上訴人勝訴
    部分，依職權宣告假執行及免為假執行，而駁回上訴人其餘
    之請求；被上訴人就其敗訴部分未聲明不服，此部分已經確
    定。上訴人則就其敗訴部分聲明不服，求為判決(一)原判決關
    於上訴人敗訴部分廢棄。(二)上開廢棄部分，被上訴人應再給
    付上訴人95萬元，及自97年10月14日起至清償日止，按年息
    百分之5計算之利息，被上訴人則求為判決駁回上訴。
四、上訴人主張被上訴人為台中市○○○路○段883號之萊爾富便
    利商店之合夥經營店長。上訴人於 96年12月8日下午至該商
    店購物與被上訴人爭執，上訴人因被上訴人之毆打受有左大
    腿挫傷、左小腿擦傷、右手第 3指擦傷之傷勢，被上訴人因
    上開傷害事實，經原法院以97年度中簡字第2039號刑事判決
    判處拘役30日確定等情，為被上訴人所不爭執，上訴人主張
    之事實應可認為真實。
五、上訴人主張被上訴人有上開傷害之侵權行為，而請求被上訴
    人應賠償其非財產上損害等情，為被上訴人所否認，並以伊
    係基於正當防衛，只是防衛過當等語抗辯，是本件應審酌者
    厥為：(一)被上訴人上開行為是否構成侵權行為？(二)上訴人得
    否向被上訴人請求非財產上之損害賠償？其得請求之金額為
    多少？經查：
  (一)被上訴人上開行為是否構成侵權行為？
    被上訴人雖抗辯：其係基於正當防衛，只是防衛過當云云。
    惟查，本件刑事案件於偵查中經當庭勘驗監視器錄影光碟，
    上訴人於先推被上訴人胸部 1下，再持收銀臺外的壓克力製
    之發票箱擲向被上訴人身體後，即朝店外走去，並未欲再對
    被上訴人攻擊，其對被上訴人身體上之侵害已然結束，惟被
    上訴人於侵害結束後，方始拿出收銀臺下方之鐵條，至店外
    追打上訴人成傷，應認係洩忿之舉，核與正當防衛之要件有
    間，不能阻卻其傷害行為之違法性；又被上訴人涉犯之傷害
    犯行，業經原法院以97年度中簡字第2039號刑事案件判處拘
    役30日，嗣經被上訴人上訴後撤回確定等情，有原法院97年
    度中簡字第2039號刑事判決可參，是被上訴人確有傷害之侵
    權行為甚明，堪信上訴人此部分之主張為真實，且被上訴人
    上開行為與上訴人所受之傷害間，顯有相當因果關係，亦堪
    認定。
  (二)上訴人得否向被上訴人請求非財產上之損害賠償？其得請求
    之金額為多少？
  1.按因故意或過失，不法侵害他人權利者，負損害賠償責任；
    不法侵害他人之身體、健康、名譽、自由、信用、隱私、貞
    操，或不法侵害其他人格法益而情節重大者，被害人雖非財
    產上之損害，亦得請求賠償相當之金額，民法第184條第1項
    前段、第195條第1項前段分別定有明文。次按慰藉金之賠償
    須以人格權遭遇侵害，使精神上受有痛苦為必要，其核給之
    標準固與財產上損害之計算不同，然非不可斟酌雙方身分資
    力與加害程度，及其他各種情形核定相當之數額，最高法院
    51年台上字第 223號判例可資參照。又人格權遭遇侵害而受
    有精神上之痛苦，於請求賠償精神慰撫金時，其核給之標準
    須參酌實際加害情形、被害人之身分、地位與加害人之經濟
    狀況等關係定之。
  2.本院審酌被上訴人以不法方式毆傷上訴人，致上訴人受有左
    大腿挫傷、左小腿擦傷、右手第 3指擦傷之傷勢，精神亦因
    而受有痛苦，其請求被上訴人賠償相當之金額以資慰撫，自
    應准許。又查上訴人為大明中學肄業，目前為晟懿工業股份
    有限公司及高懿工業股份有限公司之負責人，年薪約 200萬
    元，名下有不動產房屋、土地多筆及股票、投資等，被上訴
    人為大學畢業，目前經營便利商店，月薪約 2萬餘元，名下
    並無不動產及汽車等情，業據兩造分別陳述明確，並經原法
    院依職權查詢兩造財產狀況，有稅務電子閘門財產所得調件
    明細表附卷可按。本院參酌兩造之社會身分、地位、教育程
    度、財產經濟狀況、工作及上訴人所受之精神上痛苦等一切
    情狀，認上訴人所得請求被上訴人賠償其所受之非財產上損
    害，應以5萬元為相當，逾該數額之請求，為無理由。
  (三)從而，上訴人依侵權行為之法律關係，請求被上訴人再給付
    95萬元及自 97年10月14日起至清償日止，按年息百分之5計
    算之利息，為無理由，不應准許。原審就此部分為上訴人敗
    訴之判決，並無不合，上訴意旨指摘原判決此部分不當，求
    予廢棄改判，沒有理由，應予駁回。
六、本件事證已臻明確，兩造其餘之攻擊及防禦方法，核與本件
    判決結果無影響，爰不逐一論述，附此敘明。
七、據上論結，本件上訴為無理由，依民事訴訟法第449條第1項
    、第78條，判決如主文。
中    華    民    國    98    年    1     月    20    日
                  民事第七庭    審判長法  官  童有德
                                      法  官  陳繼先
                                      法  官  曾謀貴
以上正本係照原本作成。
不得上訴。
                                      書記官  王麗珍
中    華    民    國    98    年    1     月    20    日
                                                      Ｅ


司法院資訊處製作；財團法人民間司法改革基金會備份。
